【裁判字號】    89,訴,18
【裁判日期】    890107
【裁判案由】    偽造文書
【裁判全文】
台灣嘉義地方法院刑事判決                            八十九年度訴字第一八號
    公  訴  人  台灣嘉義地方法院檢察署檢察官
    被      告  戊○○
右列被告因偽造文書案件，經檢察官提起公訴（八十八年度偵字第五一五三號），本
院判決如左：
    主  文
戊○○連續行使偽造私文書，足以生損害於他人，處有期徒刑捌月。
偽造之「丙○○」署押共陸枚，沒收之。
    事  實
一、戊○○明知其資力不足無力繳納會金，竟猶圖用會養會之方法，基於意圖為自已
    不法之所有及偽造文書之概括犯意，以招募民間互助會之方法施用詐術，分別於
    民國八十六年十一月一日、八十七年四月二十日及八十七年八月五日各招募互助
    會一會，均自任會首，每會分別為新台幣（下同）五千元、五千元及一萬元，包
    括會首各為二十三會、二十四會、十五會，會期分別自八十六年十一月一日起至
    八十八年六月一日止、八十七年四月二十日起至八十九年三月二十日止、八十七
    年八月五日起至八十八年十月五日止，分別於每月一日、二十日、五日開標，均
    採內標制，而招募不知情之會員參加該互助會，戊○○並在上開八十六年十一月
    一日起至八十八年六月一日止以及八十七年四月二十日起至八十九年三月二十日
    止之二互助會中，分別冒用丙○○之名義，偽造「丙○○」之署押，表示「丙○○」亦分別參加上開該互助會一會、三會（共偽造「丙○○」之署押四枚）而為
    會員之意，資以取信於各會員，並足生損害於丙○○；並於八十七年二月二十五
    日及八十七年十二月五日冒用丙○○之名義，偽造「丙○○」之署押充作會首之
    會單，並召集每會分別為一萬元、一萬元，包括會首各為十五會、二十五會，會
    期分別自八十七年二月二十五日起至八十八年四月二十五日止、自八十七年十二
    月五日起至八十九年六月五日止，並分別於每月二十五日、五日開標，均採內標
    制之互助會二會（共二枚），足生損害於丙○○；戊○○並邀請丁○○、己○○○、甲○○、乙○○等人參加該互助會，因而使各會員陷於錯誤而按期交付互助
    會會款予戊○○，戊○○取得會款後花用殆盡。嗣於八十八年二月分應開標日期
    ，因未見戊○○通知會員競標，會員至此始知上情。
二、案經被害人丁○○、己○○○、甲○○、乙○○、丙○○訴請台灣嘉義地方法院
    檢察署檢察官偵查起訴。
    理  由
一、訊據被告戊○○對於前揭事實坦承不諱（本院八十八年十一月九日訊問筆錄、八
    十八年十二月二十八日審判筆錄參見），經核與告訴人丁○○、己○○○、甲○○、乙○○於偵查中（台灣嘉義地方法院檢察署八十八年度他字第六二三號卷第
    十九頁參見）以及本院調查時（本院八十八年十月十九日訊問筆錄參見）指述之
    情節相符，而被告未經丙○○之同意即以「丙○○」之名義參加互助會共四會員
    次，以及召集互助會二會之情，亦據證人丙○○於本院調查時（本院八十八年十
    一月九日訊問筆錄參見）證述明確，核與被告供承之情形相符，堪信為真實，此
    外，復有互助會簿影本五份在卷可按，是本件事證已臻明確，被告犯行堪予認定
    。
二、核被告所為，犯有刑法第二百十六條第二百十條之行使偽造私文書罪及刑法第
    三百三十九第一項之詐欺取財罪。其偽造署押之行為，應為偽造私文書之部分行
    為，偽造私文書之低度行為，應為行使偽造私文書之高度行為所吸收，均不另論
    罪。被告先後多次行使偽造私文書及詐欺取財行為，均時間緊接，犯罪構成要件
    相同，顯係基於概括犯意反覆為之，各為連續犯，均應依刑法第五十六條之規定
    論以一罪，並依法加重其刑。另被告以「丙○○」之名義參加互助會共四會員次
    之行為雖未據公訴人提起公訴，惟被告此部分行為，與已起訴之部分，有連續犯
    之實質上一罪之關係已如前述，本院自應併予審酌。又被告每次利用上開互助會
    開標之機會，向各組會員詐取會款，係以一行為同時觸犯數罪名，為同種想像競
    合犯，應從一重處斷。其所犯上開行使偽造私文書及詐欺取財二罪間，有方法結
    果之牽連犯關係，應從一重之行使偽造私文書罪處斷。爰審酌被告之品行、犯罪
    之動機、目的、手段、以及犯罪後之態度等一切情狀，量處如主文所示之刑。另
    被告先後偽造之「丙○○」署押共六枚（互助會會員四會員次以及互助會會首二
    會，共六枚），雖未扣案但無從認定業已滅失，仍應依刑法第二百十九條之規定
    ，宣告沒收之。
三、據上論斷，應依刑事訴訟法第二百九十九條第一項前段，刑法第五十六條、第二
    百十六條、第二百十條、第三百三十九條第一項、第五十五條、第二百十九條，
    罰金罰鍰提高標準條例第一條前段，判決如主文。
本案經檢察官葉耿旭到庭執行職務。
中      華      民      國    八十九    年      一      月      七      日
                                台灣嘉義地方法院刑事第二庭
                                        法  官  蘇  嘉  豐
右正本證明與原本無異。
如不服本判決，應於判決送達後十日內向本院提出上訴狀( 應附繕本 )。
中      華      民      國    八十九    年      一      月     十       日
                                        書記官  陳  冠  學
附錄法條：
刑法第二百十六條：
行使第二百十條至第二百十五條之文書者，依偽造、變造文書或登載不實事項或使登
不實事項之規定處斷。
刑法第二百十條：
偽造、變造私文書，足以生損害於公眾或他人者，處五年以下有期徒刑。
刑法第三百三十九條第一項：
意圖為自己或第三人不法之所有，以詐術使人將本人或第三人之物交付者，處五年以
下有期徒刑、拘役或科或併科一千元以下罰金。


司法院資訊處製作；財團法人民間司法改革基金會備份。
